【裁判字號】    94,易,1722
【裁判日期】    950524
【裁判案由】    妨害名譽等
【裁判全文】
臺灣板橋地方法院刑事判決              94年度易字第1722號
公  訴  人  臺灣板橋地方法院檢察署檢察官
被      告  戊○○
上列被告因妨害名譽等案件，經檢察官提起公訴（94年度偵字第
8288號、第12248 號、第17132 號），本院判決如下：
    主  文
戊○○連續散布文字，指摘足以毀損他人名譽之事，處有期徒刑
肆月，如易科罰金，以參佰元折算壹日。又連續以加害生命、身
體之事，恐嚇他人致生危害於安全，處拘役伍拾日，如易科罰金
，以參佰元折算壹日；又以加害生命之事，恐嚇他人致生危害於
安全，處拘役貳拾日，如易科罰金，以參佰元折算壹日；又連續
以加害生命、身體之事，恐嚇他人致生危害於安全，處拘役參拾
日，如易科罰金，以參佰元折算壹日。拘役部分應執行拘役玖拾
日，如易科罰金，以參佰元折算壹日。
    事  實
一、戊○○前係臺北縣私立莊敬高級工業家事職業學校（設於臺
    北縣新店市○○路45號，以下稱莊敬高職）〈起訴書誤載為
    莊敬高級中學〉之國文科教師，因不滿莊敬高職自民國90年
    8 月1 日起不再對其續聘，遷怒於該校之校長丁○○、校務
    主任乙○○及人事室主任甲○○，竟基於意圖散布於眾之概
    括犯意，自91年9 月13日起至92年6 月20日止，多次書寫內
    容有「丁○○收取他人不法利益，致使本人失業迄今。這個
    昏庸無能的老頭子，搞的學校內政大亂」、「丁○○拿了鄭
    迪文好處，導致我失業兩年，這個昏庸的老頭子」、「丁○○貪圖小利，拿了鄭迪文的好處，把我犧牲掉……邱校長昧
    著良心做事，應該接受國家法律制裁」、「丁○○拿了鄭迪
    文的好處，做這種沒良心的事。地檢署即將宣判……丁○○
    註銷校長資格，取消原公立學校退休待遇」、「我教了十幾
    年的書，沒見過這麼無恥、卑劣的校長，全台灣校長，只有
    丁○○敢做這種造謠抹黑的事，丁○○共犯了偽造文書、詐
    欺、誣告罪，即將起訴」、「丁○○這個貪小便宜的校長，
    收了鄭迪文的好處，還寫了黑函……這個無恥的老頭，做出
    這種不要臉的事，令兒女蒙羞。他在學校到處叫嚷有個兒子
    唸博士，博士爸爸貪圖小便宜，做出這種缺德的事，晚節不
    保」、「乙○○這個豬頭，和何麗玉通姦，通的中部辦公室
    都知道」、「甲○○的傳票也快到了，甲○○還涉有恐嚇、
    通姦罪，這些人才爛，我一點也不爛」等足以對丁○○、乙○○及甲○○之人格評價產生負面影響之信函或明信片，並
    將之郵寄至莊敬高職，署名致該校全體教師、幼保科、資處
    科、顧問楊文斌或校長丁○○，或郵寄至丁○○之住處，署
    名致丁○○全家人（詳如附表所示），以此散布文字之方式
    ，連續指摘足以毀損丁○○、乙○○及甲○○名譽之事。
二、戊○○復基於恐嚇之概括犯意，自91年12月18日起至92年4
    月21日止，多次書寫內容有「我的事情都是你害我的，一直
    到你離開人世，我都不會放過你」、「我還有很多動作，你
    才60幾歲，未來幾十年，無一日安寧，包括你的子女，全部
    都被我掌握，丟臉丟大了。用人不當，誤我前途，血債血還
    ，一切咎由自取」、「我手上握有你的戶籍謄本，大禍即將
    臨頭」、「等你死了，我還會對付你的兒女，大家走著瞧」
    等加害丁○○生命、身體之信函或明信片，並將之郵寄給丁○○，以此手法，連續恐嚇丁○○，使丁○○心生畏怖，致
    生危害於丁○○之安全。
三、戊○○另因不滿同社區之居民己○○對其提出毀損及誹謗之
    告訴，竟基於恐嚇之犯意，於94年4 月23日8 時53分許，以
    其住處之（02）00000000號電話，撥打己○○住處之（02）
    00000000號電話，並於己○○接聽後，向己○○恫稱：「王
    八蛋，我要砍你的頭」等語，藉此手法，以加害生命之事恐
    嚇己○○，使己○○心生畏怖，致生危害於己○○之安全。
四、戊○○另因投資股票糾紛，對寶來證券股份有限公司（以下
    稱寶來證券公司）土城分公司心生不滿，竟基於恐嚇之概括
    犯意，自94年4 月23日起至同年5 月26日止，使用電腦網際
    網路連線至寶來證券公司之網路留言板，多次上傳內容有「
    星星之火可以燎原，整個土城電（店）將毀於一旦」、「火
    勢在土城中央路燃燒，大家都等著接收寶來客戶……剛裝潢
    的營業大廳，不久將成空城」、「寶來不識相，把問題擴大
    ，只有自掘墳墓，面臨關門危機」、「土城寶來把事情擴大
    ，我會讓土城店關門」、「土城寶來將走入歷史，關門大吉
    」、「土城寶來提心吊膽，不知我要做何事，隔壁麥當勞曾
    被放炸彈」等加害寶來證券公司土城分公司人員生命、身體
    之留言，以此手法，連續恐嚇寶來證券公司土城分公司人員
    ，使該分公司人員心生畏怖，致生危害於該分公司人員之安
    全。
五、案經丁○○、乙○○、甲○○訴由臺灣板橋地方法院檢察署
    檢察官及己○○、寶來證券公司訴由臺北縣政府警察局土城
    分局報請臺灣板橋地方法院檢察署檢察官偵查起訴。
    理  由
一、誹謗部分：
    訊據被告戊○○固坦承其確有書寫並郵寄上揭內容之信函、
    明信片無訛，惟矢口否認有何誹謗之犯行，辯稱：伊所書寫
    的內容都是事實，目的係在揭發不法，並無妨害他人之名譽
    云云。經查：
（一）被告自91年9 月13日起至92年6 月20日止，多次書寫上揭
      內容之信函或明信片，將之郵寄至莊敬高職，署名致該校
      全體教師、幼保科、資處科、顧問楊文斌或校長丁○○，
      或郵寄至丁○○之住處，署名致丁○○全家人（詳如附表
      所示）之事實，業據被告於本院審理時供承不諱，並有信
      函影本1 件、明信片影本8 件附卷可稽（見本院卷第73至
      91 頁）， 因此，被告有以文字之方法，將上揭內容散布
      於眾之行為，首堪認定。
（二）再觀諸被告寄出之信函、明信片所載內容，分別有具體指
      摘告訴人丁○○曾向案外人鄭迪文收取不法利益，且造謠
      抹黑被告，涉犯偽造文書、詐欺及誣告等罪嫌；告訴人乙○○曾與案外人何麗玉通姦；告訴人甲○○則涉有恐嚇及
      通姦等罪嫌之文字。查告訴人丁○○、乙○○及甲○○三
      人，當時分別係莊敬高職之校長、校務主任及人事室主任
      ，均有一定之社會地位，上揭文字指摘，顯足以嚴重減損
      貶低其等在社會上之一般評價及觀感，而被告係智識健全
      之成年人，對於上情應無不知之理，竟仍執意以郵寄方法
      ，將之散布於眾，其主觀上有毀損告訴人丁○○、乙○○
      及甲○○名譽之故意，至為灼然。蓋就上揭指摘內容，被
      告自始至終均未能陳明其所依憑之線索資料及查證過程，
      亦未提出任何證據以供本院調查審認，足認其係不滿莊敬
      高職未予續聘，因而遷怒於告訴人丁○○、乙○○及甲○○三人，始徒憑其個人之主觀猜測，即擅自書寫並郵寄含
      有上揭指摘內容之信函、明信片，用意係在惡意毀損告訴
      人之名譽甚明。被告所辯伊書寫之內容都是事實，目的係
      在揭發不法云云，洵屬卸責之詞，委不足採。
（三）綜上所述，此部分之事證甚為明確，被告誹謗之犯行堪以
      認定。
二、恐嚇部分：
    訊據被告戊○○固坦承其確有書寫上揭內容之信函及明信片
    並郵寄給丁○○、有撥打電話給己○○稱要砍掉他的頭、有
    上傳前揭內容之留言至寶來證券公司之網路留言板無訛，惟
    矢口否認有何誹謗之犯行，辯稱：伊是老師，有人做錯事，
    伊就會罵人，且伊又沒有真的要殺了己○○，應不致構成犯
    罪云云。經查：
（一）被告自91年12月18日起至92年4 月21日止，多次書寫上揭
      內容之信函或明信片，將之郵寄給丁○○；另於94年4 月
      23日8 時53分許，以其住處之（02）00000000號電話，撥
      打己○○住處之（02）00000000號電話，向己○○稱：「
      王八蛋，我要砍你的頭」等語；另自94年4 月23日起至同
      年5 月26日止，使用電腦網際網路連線至寶來證券公司之
      網路留言板，多次上傳前揭內容之留言等情，均據被告於
      本院審理時坦承不諱，核與證人丁○○、己○○及寶來證
      券公司法務室課長丙○○之指訴相符，並有信函及明信片
      影本各2 件（見本院卷第92至97頁）、通聯紀錄影本1 件
      （見94年度偵字第17132 號卷第25頁）、網頁列印資料多
      紙（見94年度偵字第12248 號卷第12至35頁）在卷可證，
      故被告分別有以郵寄、電話聯繫及網路留言之方法，將上
      揭內容通知告訴人丁○○、己○○及寶來證券公司之事實
      ，甚為明確。
（二）衡酌被告所通知之事項，其向告訴人己○○稱：「王八蛋
      ，我要砍你的頭」等語，顯已直接明示其將來擬實施危害
      己○○生命之不法惡害。另被告多次向告訴人丁○○表示
      ：「我的事情都是你害我的，一直到你離開人世，我都不
      會放過你」、「我還有很多動作，你才60幾歲，未來幾十
      年，無一日安寧，包括你的子女，全部都被我掌握，丟臉
      丟大了。用人不當，誤我前途，血債血還，一切咎由自取
      」、「我手上握有你的戶籍謄本，大禍即將臨頭」、「等
      你死了，我還會對付你的兒女，大家走著瞧」等語；多次
      向寶來證券公司表示：「星星之火可以燎原，整個土城電
      （店）將毀於一旦」、「火勢在土城中央路燃燒，大家都
      等著接收寶來客戶……剛裝潢的營業大廳，不久將成空城
      」、「寶來不識相，把問題擴大，只有自掘墳墓，面臨關
      門危機」、「土城寶來把事情擴大，我會讓土城店關門」
      、「土城寶來將走入歷史，關門大吉」、「土城寶來提心
      吊膽，不知我要做何事，隔壁麥當勞曾被放炸彈」等語，
      亦足以向丁○○、寶來證券公司土城分公司人員傳達其將
      來擬對渠等施加危害生命、身體法益之不法惡害，非僅止
      於一般罵人之惡言相向而已，其主觀上有恐嚇之犯意，洵
      無疑義。而被害人於受上開惡害之通知後，因畏怖而自行
      或由公司出面報警處理，是渠等已因生命、身體遭受危害
      而深感不安，顯而易見，衡情已達於危害安全之程度。又
      刑法第305 條之罪，僅以受惡害之通知者心生畏懼，而有
      不安全之感覺為已足，不以發生客觀上之危害為要件，苟
      恐嚇後進而實施加害之行為，應依具體情況另成立傷害或
      殺人罪，被告所辯伊又沒有真的要殺了己○○云云，即令
      屬實，亦無礙其恐嚇犯行之成立。
（三）綜上所述，此部分之事證亦臻明確，被告恐嚇之犯行均堪
      認定。
三、論罪科刑：
    核被告所為，係犯刑法第310 條第2 項之加重誹謗罪及同法
    第305 條之恐嚇罪。其多次誹謗、多次恐嚇丁○○及多次恐
    嚇寶來證券公司土城分公司人員之行為，均時間緊接，方法
    相同，各觸犯構成要件相同之罪名，顯係基於概括犯意反覆
    為之，皆為連續犯，應依刑法第56條規定，各論以一罪，並
    加重其刑。又被告以一恐嚇行為，同時恐嚇寶來證券公司土
    城分公司之人員多人，為想像競合犯，應依刑法第55條規定
    論以一罪。其先後對丁○○、己○○及寶來證券公司土城分
    公司人員實施恐嚇，固係犯相同之罪名，然查：被告先後實
    施上開恐嚇犯行，係各自肇因於不同之糾紛所引發，犯罪動
    機大異其趣，應係分別起意而為之獨立三罪，並非自始基於
    同一預定之犯罪計劃反覆實施，此由被告於本院準備程序時
    所供：請考慮將本件分三個部分來調查，依序是莊敬高職、
    己○○及寶來證券公司，因為這三個案件本來就是獨立的三
    個案子等語（見本院卷第60頁）甚明，連同其所犯之上開加
    重誹謗罪一罪，均應分論併罰（論以四罪）。爰審酌被告曾
    經身為人師，為高級知識份子，不思以理性途徑解決私人糾
    紛，竟任意散布文字指摘不實事項，另悍然對於丁○○、己○○及寶來證券公司土城分公司人員施以恐嚇行為，兼衡其
    犯罪之動機、目的、手段、對於被害人所生之危害程度及犯
    後飾詞狡辯、毫無悔意等一切情狀，分別就誹謗、恐嚇丁○○、恐嚇己○○及恐嚇寶來證券公司土城分公司人員部分，
    依序各量處如主文所示之刑，並諭知如易科罰金之折算標準
    ，且就所宣告之拘役刑部分，定其應執行刑及諭知如易科罰
    金之折算標準，以資懲儆。
據上論斷，應依刑事訴訟法第299 條第1 項前段，刑法第56條、
第310 條第2 項、第305 條、第55條、第41條第1 項前段、第51
條第6 款，罰金罰鍰提高標準條例第1 條前段、第2 條，判決如
主文。
本案經檢察官蘇揚旭到庭執行職務。
中    華    民    國    95    年    5     月    24    日
                  刑事第十六庭  審判長法  官  陳鴻清
                                      法  官  歐陽漢菁
                                      法  官  朱嘉川
以上正本證明與原本無異。
如不服本判決應於送達後10日內向本院提出上訴狀。
                                      書記官  陳聖儒
中    華    民    國    95    年    5     月    26    日
附錄本案論罪科刑法條全文：
中華民國刑法第310 條：
意圖散布於眾，而指摘或傳述足以毀損他人名譽之事者，為誹謗
罪，處1 年以下有期徒刑、拘役或5 百元以下罰金。
散布文字、圖畫犯前項之罪者，處2 年以下有期徒刑、拘役或1
千元以下罰金。
對於所誹謗之事，能證明其為真實者，不罰。但涉於私德而與公
共利益無關者，不在此限。
中華民國刑法第305 條：
以加害生命、身體、自由、名譽、財產之事，恐嚇他人致生危害
於安全者，處2 年以下有期徒刑、拘役或3 百元以下罰金。
附表：
┌──┬──────┬─────┬──────┬────────────┐
│編號│書 寫 日 期 │散布方式  │誹謗對象    │收  件  者              │
├──┼──────┼─────┼──────┼────────────┤
│一  │91年9 月13日│郵寄信函  │丁○○      │莊敬高職全體教師        │
├──┼──────┼─────┼──────┼────────────┤
│二  │91年9 月13日│郵寄明信片│同上        │莊敬高職大辦公室全體教師│
├──┼──────┼─────┼──────┼────────────┤
│三  │91年10月28日│同上      │同上        │莊敬高職楊文斌（顧問）  │
├──┼──────┼─────┼──────┼────────────┤
│四  │91年11月13日│同上      │同上        │莊敬高職全校公開信      │
├──┼──────┼─────┼──────┼────────────┤
│五  │91年11月14日│同上      │同上        │莊敬高職幼保科          │
├──┼──────┼─────┼──────┼────────────┤
│六  │91年11月14日│同上      │同上        │莊敬高職資處科          │
├──┼──────┼─────┼──────┼────────────┤
│七  │92年6 月13日│同上      │同上        │丁○○全家人            │
├──┼──────┼─────┼──────┼────────────┤
│八  │92年5 月23日│同上      │乙○○      │莊敬高職楊顧問          │
├──┼──────┼─────┼──────┼────────────┤
│九  │92年6 月20日│同上      │甲○○      │莊敬高職校長丁○○      │
└──┴──────┴─────┴──────┴────────────┘


司法院資訊處製作；財團法人民間司法改革基金會備份。
